臺灣高等法院民事判決
110年度重上更一字第83號
上  訴  人  謝沛穎  
訴訟代理人  李明海律師
複 代理 人  陳俊愷律師
            梁鈺府律師
被 上訴 人  曾慶同  
訴訟代理人  楊偉奇律師
複 代理 人  沈鴻君律師
上列當事人間請求損害賠償等事件，上訴人對於中華民國108年1
月16日臺灣臺北地方法院107年度重訴字第99號第一審判決提起
上訴，本院前審判決後，經最高法院發回更審，被上訴人並為訴
之追加，本院於111年1月25日言詞辯論終結，判決如下： 
    主  文
原判決關於命上訴人給付超過「新臺幣壹萬叁仟柒佰柒拾捌元，
及自民國一○七年一月三十日起至清償日止，按年息百分之五計
算之利息」部分，及該部分假執行之宣告，暨訴訟費用之裁判除
確定部分外均廢棄。
上開廢棄部分，被上訴人在第一審之訴及假執行之聲請均駁回。
其餘上訴駁回。
被上訴人追加之訴駁回。
第一審（除確定部分外）、第二審（含追加之訴部分）及發回前
第三審訴訟費用由上訴人負擔百分之一，餘由被上訴人負擔。
    事實及理由
壹、程序方面：
    按第二審訴之變更或追加，非經他造同意，不得為之。但請
    求之基礎事實同一者，不在此限，民事訴訟法第446條第1項
    、第255條第1項第2款定有明文。本件被上訴人在原審就門
    牌號碼：新北市○○區○○路000號27樓之9房屋（下稱系爭房屋
    ）價值減損部分，依被上訴人與訴外人陳宗德於民國（下同
    ）106年4月5日訂立之房屋租賃契約書（上訴人為陳宗德之
    連帶保證人，下稱系爭租約）第11條、第13條及民法第432
    條第2項規定，請求上訴人負賠償責任，嗣於本院追加民法
    第227條第2項規定為請求權基礎，其訴雖有追加，惟追加之
    訴與原訴所涉及陳宗德於106年8月19日在系爭房屋浴室燒炭
    自殺身亡之基礎事實同一，核與前揭規定相符，應予准許。
貳、實體方面：　
一、被上訴人主張：陳宗德邀同上訴人為連帶保證人，於106年4
    月5日與伊訂立系爭租約，承租伊所有之系爭房屋，約定租
    期自106年4月15日起至108年4月30日止，每月租金（含管理
    費）新臺幣（下同）3萬元。嗣警方於106年8月19日凌晨4時
    破門進入系爭房屋，發見陳宗德在浴室浴缸內燒炭自殺身亡
    （下稱系爭事故），系爭房屋因而成為凶宅，造成該屋之用
    益、交易價值減損。伊因陳宗德欠繳如附表編號1所示之租
    金，乃以本件起訴狀繕本之送達，為終止租約之意思表示，
    另伊代陳宗德墊付如附表編號2所示之水、電及天然氣費用
    （下合稱代墊費用），又陳宗德使用系爭房屋違反善良管理
    人之注意義務，致伊受有如附表編號3至7所示之各該損害，
    扣除押租金6萬元後，共計617萬1862元，上訴人為連帶保證
    人，應負連帶給付責任。爰依如附表所載各該請求權基礎，
    求為命⑴上訴人應給付伊617萬1862元，及自起訴狀繕本送達
    翌日起至清償日止，按年息5％計算之利息。⑵願供擔保，請
    准宣告假執行之判決。
二、上訴人則以：陳宗德於106年8月19日自殺身亡，並無再使用
    系爭房屋，且其全部繼承人均拋棄繼承，系爭租約應即終止
    ，被上訴人請求伊給付如附表編號1、2所示之租金及代墊費
    用，即非正當。伊亦否認被上訴人受有如附表編號3、4所示
    之損失。伊擔任系爭租約保證人，僅對於租金未給付及系爭
    房屋之物理上毀損負保證責任而已，陳宗德於系爭房屋內自
    殺，非伊所能預見，如附表編號5至7所示之各該損害，均非
    伊保證責任擔保之範圍。系爭租約第11條、第13條約定及民
    法第432條第2項規定所指之毀損，僅限於物理性之毀壞損傷
    ，並不包括價值滑落之經濟上損害，陳宗德之自殺行為，並
    未致系爭房屋受有何毀損、滅失或功能損壞，且與附表編號
    5至7所示之損害，亦無相當因果關係，伊自不負賠償責任。
    況系爭房屋目前並未出租或出售，難謂被上訴人實際上受有
    交易價值減損之損害等語，資為抗辯。
三、本件經原審判決上訴人應給付被上訴人610萬3743元本息（
    詳如附表原審判准金額欄所示），並駁回被上訴人其餘之訴
    （此部分未據被上訴人聲明不服，已告確定，以下茲不贅述
    ），本院前審判決駁回上訴人之上訴，上訴人提起第三審上
    訴，經最高法院廢棄，發回本院更審。上訴人並上訴聲明：
    ⑴原判決不利上訴人部分廢棄。⑵上開廢棄部分，被上訴人在
    第一審之訴及假執行之聲請均駁回。被上訴人則答辯聲明：
    上訴駁回。就被上訴人追加之訴，上訴人並答辯聲明：追加
    之訴駁回。
四、兩造不爭執之事實（見本院卷第215、216頁）：
  ㈠被上訴人於106年4月5日與陳宗德簽立系爭租約，將其所有之
    系爭房屋出租予陳宗德，約定租賃期間2年，自106年4月15
    日起至108年4月30日止，租金每月（含管理費）3萬元，水
    、電、瓦斯及電話費由陳宗德負責支付，上訴人為系爭租約
    之連帶保證人。
  ㈡於106年8月19日凌晨4時許，被上訴人配合警方前往系爭房屋
    破壞大門而入，發見陳宗德在浴室浴缸內燒炭自殺身亡。
  ㈢陳宗德自106年8月（對應租期為106年8月15日至106年9月14
    日）起，即未支付租金。
  ㈣陳宗德之繼承人均已拋棄繼承。
五、得心證之理由：
  ㈠被上訴人請求106年8月至10月租金9萬元、代墊費用6161元，
    有無理由？
　⒈按民法第452條本文規定：「承租人死亡者，租賃契約雖定有
    期限，其繼承人仍得終止租約」，其立法目的旨在使承租人
    死亡而有繼承人繼承其租賃權時，於其繼承人無須繼續租賃
    契約者，應使之得以終止契約。惟如承租人死亡，而無繼承
    人或繼承人全部拋棄繼承時，因已無契約承租人主體存在，
    應解為其租賃關係當然歸於消滅（最高法院109年度台上字
    第2112號判決意旨採相同見解）。
　⒉經查，陳宗德於106年8月19日死亡，其各順位繼承人均拋棄
    繼承，系爭租約因已無契約承租人主體存在，應解為其租賃
    關係於陳宗德106年8月19日死亡時即歸於消滅。被上訴人主
    張：陳宗德之繼承人未向其為終止租約之意思表示，系爭租
    約未因陳宗德死亡而當然失效云云，並非可採。又陳宗德支
    付租金至106年8月14日，自106年8月15日起未支付租金，而
    系爭租約係於106年8月19日歸於消滅，則被上訴人自得請求
    陳宗德之連帶保證人即上訴人給付106年8月15日至同月19日
    共計5日之租金5000元（3萬元÷30×5＝5000元）。另被上訴人
    請求之代墊費用6161元，包括106年5月電費953元、106年8
    月水費384元、106年9月電費4009元、天然氣費541元、106
    年10月水費274元，其中106年5月電費953元、106年8月1日
    至同月19日共計19日之水費243元（384元÷30×19≒243，元以
    下四捨五入）為被上訴人於租賃關係存續中所代墊，被上訴
    人亦得請求上訴人給付此部分代墊費用合計1196元（953元＋
    243元＝1196元）。
  ㈡被上訴人請求未返還DVD撥放器（附遙控器）之損失2235元、
    未返還門禁感應卡註銷之損失200元、大門毀損損害3萬2211
    元、浴缸拆換損害3萬2936元，有無理由？
　⒈系爭租約第6條約定：「乙方（即陳宗德）於租期屆滿時，除
    經甲方（即被上訴人）同意繼續出租外，應即日將租賃房屋
    誠心按照原狀遷空交還甲方…」，第13條約定：「乙方如有
    違背本契約各項條文或損害租賃房屋等情事時，丙方（即被
    上訴人）應連帶負損害賠償責任並願拋棄先訴抗辯權」，其
    他約定事項第1點約定：「甲方交付乙方門禁感應卡2張、玄
    關門禁卡2張，屋內附家電用具、洗衣機、冰箱、熱水器、D
    VD播放器（附遙控器）與喇叭5支及分離式冷氣主機2部、冷
    氣機4台（附遙控器），其餘物品如交屋時現況」（見原審
    卷第11、12頁）。
　⒉經查，陳宗德死亡後，因系爭房屋屋內已無DVD撥放器（附遙
    控器），亦未見門禁感應卡，致被上訴人受有DVD撥放器（
    附遙控器）之損失2235元、門禁感應卡註銷之損失200元，
    有銷售收據、大樓管理委員會代收款憑證可稽（見原審卷第
    28、29頁）。又陳宗德在系爭房屋之浴室浴缸內燒炭自殺身
    亡，致浴缸無從繼續使用，且被上訴人配合警方破門而入，
    致大門受有損害，被上訴人因而受有大門毀損3萬2211元、
    浴缸拆換3萬2936元之損害，有現場照片、簡式合約書、工
    程報價明細表、警員職務報告、新北市政府警察局新店分局
    處理相驗案件初步調查報告暨報驗書可憑（見原審卷第43至
    45、113、114、153、154、177、185頁）。而上訴人就前開
    損害原審判賠金額之認定並無爭執（見本院前審卷第85頁）
    。前開損害既為上訴人連帶保證責任範圍，則被上訴人此部
    分請求，應屬有據。
  ㈢被上訴人請求房屋價值減損600萬元，有無理由？　　
　⒈按民法第432條第2項本文規定：「承租人違反前項義務，致
    租賃物毀損、滅失者，負損害賠償責任」，系爭租約第11條
    約定：「乙方應以善良管理人之注意使用房屋，除…外，因
    乙方之過失致房屋毀損，應負損害賠償之責…」，第13條約
    定：「乙方如有…或損害租賃房屋等情事時，丙方應連帶負
    賠償損害責任…」。前開規定、條款所稱之「租賃物毀損、
    滅失」、「房屋毀損」、「損害租賃房屋」，應以租賃房屋
    之物理上毀損滅失或功能損壞為限，至承租人之行為並未致
    租賃房屋毀損、滅失，僅造成交易價值之減損，乃屬出租人
    之純粹經濟上損失，並無前開規定、條款之適用（最高法院
    103年度台上字第584號判決、109年度台上字第2112號判決
    、110年度台上字第2499號判決意旨採相同見解）。
　⒉經查，陳宗德於106年8月19日在系爭房屋之浴室浴缸內燒炭
    自殺身亡，致系爭房屋成為凶宅，然該自殺行為並未造成系
    爭房屋外觀形體之毀損或實體之破壞，或是使用功能之減損
    或喪失，尚不構成民法第432條第2項規定、系爭租約第11條
    約定、第13條約定所稱之「租賃物毀損、滅失」、「房屋毀
    損」、「損害租賃房屋」。至被上訴人雖主張系爭房屋價值
    減損600萬元，並經原審囑託至善不動產估價師事務所鑑定
    ，認定系爭房屋於106年8月19日之正常價格為2027萬6800元
    ，系爭事故發生後，系爭房屋之特定價值為1423萬6227元，
    有至善不動產估價師事務所不動產估價報告書可考（見原審
    卷外放），足認系爭房屋因系爭事故所致交易價值減損金額
    為604萬0573元，惟此乃被上訴人之純粹經濟上損失，並無
    上揭規定、條款之適用。再者，參諸民法第434條規定為保
    護承租人，就承租人之失火責任，排除民法第432條規定之
    適用，以承租人之重大過失為限，始負賠償之責，乃考量承
    租人多為經濟上之弱勢而特為保護。故並非出租人所受之意
    外損害，均應由承租人負賠償責任以為填補。則能否謂民法
    第432條第2項規定未涵括租賃物純粹交易價值之減損，即為
    法律漏洞，尚有疑義。準此，被上訴人依類推適用民法第43
    2條第2項規定，請求上訴人賠償系爭房屋價值減損600萬元
    ，即非有據。另陳宗德既不應依民法第432條第2項規定、系
    爭租約第11條約定、第13條約定，對於系爭房屋價值減損負
    損害賠償責任，即難認陳宗德有何不完全給付之情，被上訴
    人依民法第227條第2項規定對上訴人有所請求，亦非可取。
　㈣從而，被上訴人得請求租金5000元、代墊費用1196元、未返
    還DVD撥放器（附遙控器）之損失2235元、未返還門禁感應
    卡註銷之損失200元、大門毀損損害3萬2211元及浴缸拆換損
    害3萬2936元，合計7萬3778元（5000元＋1196元＋2235元＋200
    元＋3萬2211元＋3萬2936元＝7萬3778元），扣除押租金6萬元
    後，被上訴人得請求上訴人給付1萬3778元（7萬3778元－6萬
    元＝1萬3778元）。
六、綜上所述，被上訴人請求上訴人應給付被上訴人1萬3778元
    ，及自起訴狀繕本送達翌日即107年1月30日起至清償日止，
    按年息5％計算之法定遲延利息，為有理由，應予准許，逾此
    部分之請求，則屬無據，應予駁回。原審就超過上開應准許
    部分，為上訴人敗訴之判決，並為假執行之宣告，自有未洽
    ，上訴意旨指摘原判決此部分不當，求予廢棄改判，為有理
    由，爰由本院廢棄改判如主文第2項所示。至於上開應准許
    部分，原審所為命上訴人給付之判決，並為假執行之宣告，
    核無不合，上訴意旨仍執陳詞，指摘原判決此部分不當，求
    予廢棄改判，為無理由，應駁回其上訴。另被上訴人追加依
    民法第227條第2項規定為請求部分，為無理由，併予駁回。
七、本件事證已臻明確，兩造其餘攻擊防禦方法及未經援用之證
    據，經核與判決之結果不生影響，爰不逐一論述，附此敘明
    。
八、據上論結，本件上訴一部為有理由，一部為無理由，被上訴
    人追加之訴為無理由。依民事訴訟法第450條、第449條第1
    項、第79條，判決如主文。　　
中　　華　　民　　國　　111 　年　　2 　　月　　22　　日
                  民事第十庭    
                      審判長法  官  黃嘉烈
                            法  官  何君豪
                            法  官  張文毓 

附表：
編號 請求明細 請求金額 請求權基礎（擇一求為被上訴人有利之判決） 原審判准金額 1 106年8月至10月租金 9萬元 ①系爭租約第3條、第4條、第13條約定。 ②民法第439條。 9萬元 2 代墊水、電、天然氣費用 6161元 ①系爭租約第3條、第13條約定。 ②民法第179條。 6161元 3 未返還DVD撥放器（附遙控器）之損失 9801元 系爭租約第6條、第13條、其他約定事項。 2235元 4 未返還門禁感應卡註銷之損失 200元 系爭租約第6條、第13條、其他約定事項。 200元 5 大門毀損損害 8萬4000元 ①系爭租約第11條、第13條。 ②民法第432條第2項規定。 　（被上訴人依民法第184條第1項後段規定請求部分，已經原審判決駁回確定） 3萬2211元 6 浴缸拆換損害 4萬1700元 ①系爭租約第11條、第13條。 ②民法第432條第2項規定。 　（被上訴人依民法第184條第1項後段規定請求部分，已經原審判決駁回確定） 3萬2936元 7 房屋價值減損 600萬元 ①系爭租約第11條、第13條。 ②民法第432條第2項規定。 ③類推適用民法第432條第2項規定。 ④民法第227條第2項規定。　 　（被上訴人依民法第184條第1項後段規定請求部分，已經原審判決駁回確定） 600萬元 合計  扣除押租金6萬元後，請求金額617萬1862元  扣除押租金6萬元後，原審判准金額610萬3743元 

正本係照原本作成。
謝沛穎不得上訴。
曾慶同如不服本判決，應於收受送達後20日內向本院提出上訴書
狀，其未表明上訴理由者，應於提出上訴後20日內向本院補提理
由書狀（均須按他造當事人之人數附繕本）上訴時應提出委任律
師或具有律師資格之人之委任狀；委任有律師資格者，另應附具
律師資格證書及釋明委任人與受任人有民事訴訟法第466條之1第
1項但書或第2項所定關係之釋明文書影本。
中　　華　　民　　國　　111 　年　　2 　　月　　22　　日
　　　　　　　　　　　　　
　　　　　　　　　　　　　  書記官  劉文珠